【裁判字號】    95,上易,4
【裁判日期】    950302
【裁判案由】    詐欺等
【裁判全文】
臺灣高等法院高雄分院刑事判決           95年度上易字第4號
上  訴  人
即  被  告  甲○○
                    弄1號
上列上訴人因詐欺等案件，不服臺灣高雄地方法院94年度易字第
1269號中華民國94年9 月14日第一審判決（起訴案號：臺灣高雄
地方法院檢察署94年度偵字第7117號），提起上訴，本院判決如
下：
     主  文
上訴駁回。
     事  實
一、甲○○與陳志清（已經原審判決確定）係兄弟，其2 人與王
    勝男（已經原審判決確定）均因缺錢花用，竟共同基於意圖
    為自己不法所有而詐取財物之犯意聯絡，於民國93年8 月23
    日下午6 時許，由甲○○駕駛其所有車牌號碼ZA-5235 號自
    小客車並搭載陳志清、王勝男，一同前往高雄縣鳳山市○市
    街42號1 樓由乙○○○所經營之「來來電子遊藝場」附近。
    隨後3 人即在該遊戲場內，王勝男、甲○○先在陳志清兩側
    以掩護陳志清，再由陳志清以自備之鐵線1 條觸動彈珠台遊
    戲機彈珠入孔得分之感應器，使得鐵珠雖未能入孔得分，但
    因洞口感應器受鐵線之觸動而仍可得分，因而增加該彈珠台
    所顯示之螢幕分數，欲藉此不正方法向該遊藝場詐領獎品，
    惟為在場之乙○○○發現制止而詐欺未得手，雙方因而發生
    爭執，經乙○○○報警查獲。
二、案經乙○○○訴由高雄縣政府警察局鳳山分局報請臺灣高雄
    地方法院檢察署檢察官偵查起訴。
     理  由
一、證據能力方面：
    按「被告以外之人於審判外之陳述，雖不符前4 條之規定（
    即傳聞法則例外得為證據之情形），而經當事人於審判程序
    同意作為證據，法院審酌該言詞陳述或書面陳述作成時之情
    況，認為適當者，亦得為證據。」；「當事人、代理人或辯
    護人於法院調查證據時，知有第159 條第1 項不得為證據之
    情形，而未於言詞辯論終結前聲明異議者，視為有前項之同
    意。」，刑事訴訟法第159 條之5 定有明文。查本件告訴人
    乙○○○於警詢中之指訴及監視錄影帶翻拍畫面照片6 紙，
    其性質雖屬傳聞證據，且檢察官未能證明有符合刑事訴訟法
    第159 條之1 至之4 之情形，但經原審法院準備程序詢以對
    證據能力之意見，並於審理時予以提示，告以要旨，經檢察
    官及被告表示意見，檢察官及被告均未於言詞辯論終結前，
    對該證據內容異議，依刑事訴訟法第159 條之5 規定，應具
    有證據能力。證人陳忠山於偵查中向檢察官所為之證述，業
    經具結而無顯不可信之情況，依刑事訴訟法第159 條之1 第
    2 項得為證據。
二、上訴人即被告甲○○於本院審理中未到庭，據其於原審審理
    中之所陳，係矢口否認有詐欺犯行，辯稱：被告不知王勝男
    、陳志清要去詐欺，被告只是坐在旁邊打電動云云。
三、經查：
（一）上揭被告甲○○與已判決確定之王勝男、陳志清等3 人共
      同以鐵線觸動彈珠洞口感應器增加機台得分詐欺之事實，
      業據證人即告訴人乙○○○於警詢及原審法院審理時證述
      明確。
（二）證人即同案被告陳志清於警詢中證稱：「我們3 人到來來
      電子遊藝場是預備用電子儀器干擾遊戲機內感應器電磁紀
      錄竊取分數，再兌換獎品變賣。」，「我與我哥哥甲○○
      及王勝男3 人因缺錢，就由甲○○駕駛ZA-5235 號再從我
      家出發外出尋找較偏僻之電子遊戲場作為目標，……」（
      見警詢筆錄），即已證明被告甲○○係事前已知情，並共
      謀詐欺。雖證人陳志清於原審審理中又證稱：「甲○○不
      知道我與王勝男要去壓台。」，「甲○○看不到我壓台子
      」云云，（原審卷第121 、122 頁），其於警詢及原審審
      理中之供述前後不符。但本院以證人乙○○○於警詢中已
      明確供述被告甲○○等3 人一同至店內輪流打玩2 台遊戲
      機，其中2 名穿長袖夾克之男子打玩時，行為怪異，分數
      跳動異常等情，且乙○○○於原審法院審理時，復證述：
      甲○○身著長袖，且以長袖袖口壓住遊戲機台等語。再參
      以監視錄影帶翻拍畫面，可知當時之王勝男身著短袖，陳
      志清、甲○○則均身著長袖之事實，此有翻拍照片數幀在
      卷可按。故被告甲○○當日著長袖進入來來電子遊藝場，
      與王勝男共同掩護陳志清以鐵線觸動彈珠台之感應器之事
      實已甚明確。況案發當時正值暑夏，甲○○如無掩護陳志
      清詐欺之犯意，則何需著長袖刻意以袖口壓住遊戲機台之
      理以觀，其先前於司法警察調查中之陳述具有較可信之特
      別情況，且為證明犯罪事實存否所必要，認證人陳志清於
      警詢中所為之證言為較為可採，證人陳志清於原審審理中
      所為之證言，顯係事後迴護之詞，不足採信。另乙○○○
      雖於原審法院審理時證述：著手用鐵線干擾感應器之人為
      甲○○云云。然乙○○○於警詢中已明確指述陳志清所為
      等語。審酌乙○○○警詢及偵查之指述之情節核與案發時
      間較為接近，記憶應較為清晰，且與被告陳志清於警、偵
      中之自白相符，故應以乙○○○於警詢中之指述較為可採
      。本件被告甲○○辯稱不知王勝男、陳志清要去詐騙財物
      ，僅是去打玩遊戲機台云云，顯屬無據，不足採信。
（三）綜上所述，被告甲○○與王勝男、陳志清有詐欺之犯意聯
      絡與行為之分擔，洵堪認定。
四、核被告甲○○所為，係犯刑法第339 條第3 項、第1 項之詐
    欺取財未遂罪。被告甲○○與王勝男、陳志清，就上開詐欺
    取財未遂罪間，有犯意聯絡及行為分擔，為共同正犯。又被
    告甲○○已著手於詐欺犯罪行為之實行而未發生犯罪之結果
    ，為未遂犯，應依刑法第26條前段之規定，按既遂犯之刑度
    減輕其刑。
五、原審因依刑法第28條、第339 條第3 項、第1 項、第26條、
    第41條第1 項前段，罰金罰鍰提高標準條例第1 條前段、第
    2 條之規定，並審酌被告甲○○不思以正當方式賺取所需，
    卻以本案犯罪方式詐騙財物，且犯後難見有何悔意等一切情
    狀，量處有期徒刑2 月，並諭知如易科罰金，以300 元折算
    1 日。認事用法，核無不合，量刑亦屬妥適。被告上訴意旨
    ，未具理由，空言指摘原判決不當，為無理由，應予駁回。
六、被告經合法傳喚，無正當之理由不到庭，爰不待其陳述，逕
    行判決。
據上論結，應依刑事訴訟法第368 條、第371 條，判決如主文。
本案經檢察官張金塗到庭執行職務。
中    華    民    國    95    年    3     月    2     日
            刑事第五庭  審判長法  官  曾永宗
                              法  官  陳  箐
                              法  官  任森銓
以上正本證明與原本無異。
不得上訴。
中    華    民    國    95    年    3     月    2     日
                              書記官  蘇恒仁
附錄本判決論罪科刑法條：
中華民國刑法第339 條
(普通詐欺罪)
意圖為自己或第三人不法之所有，以詐術使人將本人或第三人之
物交付者，處5 年以下有期徒刑、拘役或科或併科1 千元以下罰
金。
以前項方法得財產上不法之利益或使第三人得之者，亦同。前二
項之未遂犯罰之。


司法院資訊處製作；財團法人民間司法改革基金會備份。
